【裁判字號】    98,易,986
【裁判日期】    990809
【裁判案由】    詐欺
【裁判全文】
臺灣桃園地方法院刑事判決               98年度易字第986號
公  訴  人  臺灣桃園地方法院檢察署檢察官
被      告  甲○○
選任辯護人  林楊鎰律師
上列被告因詐欺案件，經檢察官提起公訴（98年度偵字第10871
號），本院判決如下：
    主  文
本件公訴不受理。
    理  由
一、本件公訴意旨略以：被告甲○○明知其與乙○○於民國85年
    2 月10日所書立之借款證明上所載之新台幣（下同）000000
    0 元及約定之利息，已由乙○○及邵明美，以支票及代繳保
    險費之方式清償完畢；竟仍意圖為自己不法之所有，仍以上
    開85年2 月10日所書立之借款證明，向臺灣板橋地方法院聲
    請96年度裁全字第3576號假扣押裁定，並提存520000元之金
    錢後，對乙○○所有之土地假扣押執行完畢。被告甲○○並
    續向臺灣板橋地方法院對乙○○提起96年度訴字第2047號請
    求返還借款之訴訟，並於訴訟中為不實之陳述、提出不實之
    證據欺罔法院，使法院做成錯誤之判決，由自己獲得有利之
    判決；續經乙○○就上開臺灣板橋地方法院96年度訴字第20
    47號提起上訴，被告甲○○仍以相同欺罔法院之方式，使臺
    灣高等法院以97年度上字第78號判決駁回乙○○之上訴，而
    對被告甲○○做出有利之判決。嗣經乙○○提起上訴後，經
    最高法院以97年度台上字第2728號判決，將前開高等法院97
    年度上字第78號判決廢棄發回臺灣高等法院更審。是被告甲
    ○○上開欲以提起民事訴訟為手段，對法院為虛偽之陳述、
    提出虛偽之證據欺罔法院之行為，即告未遂。因認被告涉犯
    刑法第339 條第1 項、第3 項之詐欺取財未遂罪嫌等語。
二、按告訴或請求乃論之罪，其告訴已逾告訴期間，應諭知不受
    理判決，刑事訴訟法第303 條第3 款定有明文。又按直系血
    親、配偶或同財共居親屬或其他五親等內血親或三親等內姻
    親之間，犯刑法第339 條之詐欺罪，須告訴乃論，刑法第34
    3 條、第324 條分別定有明文。經查，被告甲○○係告訴人
    乙○○之胞妹等情，業據告訴人於刑事告訴狀載明（詳97年
    度他字第6811號卷第1 頁），足見被告與告訴人之間係屬二
    親等之血親關係殆無疑義，並有被告甲○○及告訴人乙○○
    之戶籍資料各一份附卷可參。又被告甲○○於96年7 月6 日
    向臺灣板橋地方法院民事庭提出民事起訴狀檢具告訴人乙○
    ○出具之借款證明請求返還借款247 萬2 千元，並以96年度
    訴字第2074號民事事件繫屬於臺灣板橋地方法院民事庭。告
    訴人乙○○於96年10月11日提出答辯狀，雖不爭執借款證明
    之真正，惟辯稱被告甲○○未交付借款云云，嗣被告甲○○
    及告訴人乙○○於96年11月14日均到庭言詞辯論，臺灣板橋
    地方法院民事庭於96年11月28日判決告訴人乙○○應給付被
    告甲○○247 萬2 千元及其利息，告訴人乙○○於96年12月
    6 日收受該民事判決，告訴人乙○○因不服該民事判決於96
    年12月21日具狀提出上訴，並辯稱略以該借款已全數清償云
    云，嗣經臺灣高等法院以97年度上字第78號判決上訴駁回，
    告訴人乙○○因仍不服該民事判決於97年9 月22日具狀提出
    上訴，嗣經最高法院以97年度台上字第2728號判決「原判決
    廢棄，發回臺灣高等法院」，又經臺灣高等法院民事庭以98
    年度上更(一)字第11號判決原判決逾41萬2556元及其利息部分
    廢棄，廢棄部分上訴駁回等情，業據本院調閱上揭各案件民
    事卷證核對無誤（詳臺灣板橋地方法院板橋簡易庭96年度板
    調字第193 號卷第3 頁至第11頁、臺灣板橋地方法院民事庭
    96年度訴字第2074號卷第16頁至第17頁、第40頁至第43頁、
    第68頁至第69頁背面、第71頁、臺灣高等法院民事庭97年度
    上字第78號卷第5 頁至第11頁、第238 頁至第240 頁、最高
    法院民事庭97年度台上字第2728號卷第8 頁至第18頁、第56
    頁至第58頁、臺灣高等法院民事庭以98年度上更(一)字第11號
    卷第219 頁至第222 頁背面）。是最遲告訴人乙○○於96年
    12月21日因不服臺灣板橋地方法院民事庭96年度訴字第2074
    號民事判決具狀提出上訴之際，已知悉檢察官起訴書所稱被
    告甲○○涉犯訴訟詐欺情事，且自始至終告訴人乙○○均不
    爭執該「借款證明」文書之真正等情，被告甲○○是否涉犯
    訴訟詐欺，尚非無疑。詎告訴人乙○○卻遲至97年10月14日
    始向台灣板橋地方法院檢察署遞狀控告被告詐欺情事（詳台
    灣板橋地方法院檢察署97年度他字第6811號卷第1 頁），顯
    已逾6 個月告訴期間。揆諸前揭法文意旨，本件爰不經言詞
    辯論，逕行諭知不受理之判決。
據上論斷，應依刑事訴訟法第303 條第3 款、第307 條，判決如
主文。
中    華    民    國    99    年    8     月    9     日
                  刑事第六庭  審判長法  官  錢建榮
                                    法  官  呂美玲
                                    法  官  宣玉華
以上正本證明與原本無異。
如不服本判決應於收受判決後10日內向本院提出上訴書狀，並應
敘述具體理由。其未敘述上訴理由者，應於上訴期間屆滿後20日
內向本院補提理由書（均須按他造當事人之人數附繕本）「切勿
逕送上級法院」。
                                    書記官  陳育萱
中    華    民    國    99    年    8     月    9     日

司法院資訊處製作；財團法人民間司法改革基金會備份。
